【裁判字號】    89,易,2927
【裁判日期】    900413
【裁判案由】    竊盜
【裁判全文】
臺灣臺南地方法院刑事判決                        八十九年度易字第二九二七號
    公  訴  人  臺灣台南地方法院檢察署檢察官
    被      告  戊○
                丁○○
右列被告等因竊盜案件，經檢察官提起公訴 (八十九年度偵字第一０００一號)，本
院判決如左：
    主  文
戊○、丁○○均無罪。
    理  由
一、公訴意旨略以：被告戊○與丁○○為姊妹，因懷疑被告丁○○之夫己○○與被害
    人甲○○有曖昧關係，基於共同犯意聯絡，意圖為自己不法所有，於己○○將其
    向被害人所借用之ＯＭ─七一六八號自小客車開回其位於台南縣永康市○○里○○街一五四號住處時，未經己○○之同意，私下自己○○之衣服中取得該車鑰匙
    ，加以備份後，再放回去。繼於民國八十九年八月九日下午三時三十分，被告丁○○駕駛車輛，被告戊○則由證人乙○○騎乘機車，共同前往被害人位於台南市
    ○○○○街二十二號住處，會同警方欲找己○○與被害人有通姦行為之證據未果
    ，發現上開車輛在該處，明知該車非己○○所有，仍利用不知情之陳世緣（業經
    檢察官為不起訴處分）駕駛該車輛，將該車竊取至被告戊○家中停放，因認被告
    戊○與丁○○均涉有刑法第三百二十條第一項之竊盜罪嫌等語。
二、按犯罪事實，應依證據認定之，無證據不得推定其犯罪事實，又不能證明被告犯
    罪者，應諭知無罪之判決，刑事訴訟法第一百五十四條、第三百零一條第一項分
    別定有明文。另按刑法之竊盜罪，本屬財產犯罪，需意圖為自己或第三人不法之
    所有而取他人所有物，為其成立要件。若行為人因誤信該物為其所有，或其就該
    物具有使用權，而取得之，即欠缺意思要件，要難認為構成刑法上之竊盜罪。公
    訴意旨認被告丁○○與戊○涉有前揭竊盜罪嫌，係以被告二人自承於前開時地開
    走被害人所有之前揭車輛，且證人己○○於偵查中亦證稱曾告知被告二人該車為
    其朋友所有，被告二人當知該車並非證人己○○所有，竟仍執意將之取走並放置
    於被告戊○住處，顯有不法所有意圖等情為據。訊據被告丁○○與戊○於偵審中
    均坦承曾於前揭時地，命不知情之陳世緣開走被害人甲○○所有之前開車輛等情
    ，惟均否認涉有竊盜罪嫌，均辯稱不知該車係被害人所有之物，因被告丁○○常
    見其夫己○○使用該車，伊等均以為前開車輛係證人即被告丁○○之夫己○○所
    有，因認被告丁○○就該車具有使用權，並無竊盜之意等語。
三、經查：(1)被告丁○○與戊○二人於前揭時地利用不知情之陳世緣開走被害人所有
    之前開車輛，並停放於被告戊○住處等情，業據被告丁○○與戊○於偵審中自承
    不諱，核與被害人指述失竊情節，核與另案被告陳世緣於偵查中所述情節相符，
    被告二人此部分自白與事實相符，堪以採信。(2)證人己○○於偵審中均證稱：僅
    曾駕駛前開車輛回家過夜一次云云，並於本院調查時證稱：於該次開車回家約一
    個月後，經被告丁○○不斷追問，始行告知該車為朋友所有，且並未要被告丁○○複製鑰匙等語，惟按被告丁○○係交付前開自用小客車之複製鑰匙予其姊即被
    告戊○轉請陳世緣開走前開自用小客車等情，此有被告戊○及被告丁○○於偵審
    中之供述，核與陳世緣於警訊及偵查中之供述相符，並有扣案鑰匙一串在卷可憑
    。依此，若證人己○○前開證稱僅駕駛前開車輛回家一次，並於一個月後始行告
    知被告丁○○何人所有等語屬實，則被告丁○○於知悉之際，前開車輛已歸還被
    害人，證人己○○不復持有前開車輛鑰匙，被告丁○○如何複製前開車輛鑰匙以
    資行竊？衡諸常情，被告丁○○應無見其夫開車回家當夜，即行將該車鑰匙複製
    ，以備日後行竊之理。又證人己○○於本院調查時，經本院訊問何時何以告知被
    告丁○○該車為他人所有時，證人己○○證稱係因伊太太（即丁○○）不斷追問
    ，始行告知云云。惟依常情，若證人己○○僅駕駛前開車輛返家過夜一次之後即
    未曾使用該車，被告丁○○當無屢次追問該車所有人為何人之理，另參諸證人己○○於偵查中亦陳稱（為何丁○○說該車是你的？）「他常看我開該車。」（參
    見偵卷第二十二頁背面），及證人即被告丁○○與證人己○○之子羅敬智於本院
    調查時證稱：（是否見過本案汽車？）「有的，是在我家看過幾次，大約是八十
    九年年中的時候有看過三次以上。這台車子停放在我家前面或附近。」、（車子
    何人開回家？）「我父親。」（有無問過你父親車子如何來的？）「沒有，但我
    母親說是我父親買的。」等語（參見本院九十年二月六日訊問筆錄）等，諸多證
    據以觀，證人己○○於偵審中證稱僅將前開車輛開回家一次云云，與事實不符，
    不足採信。(3)證人己○○於偵查中雖證稱曾告知被告丁○○前開車輛係朋友所有
    之車等語，並於本院調查時證稱：（有無告訴被告車子是甲○○所有？）「約在
    （總統大選）一個月後在家裡告訴丁○○。」等語（參見本院九十年二月六日訊
    問筆錄），然證人己○○與被告丁○○於同日庭訊時均陳稱在八十八年間，被告
    丁○○已開始懷疑證人己○○與被害人有不正常關係等語（均參見前開訊問筆錄
    ），是證人己○○於八十九年四月間當無告知被告丁○○，其使用之前開車輛係
    被告丁○○已生懷疑之被害人所有，自行引發衝突糾紛之理。況證人己○○於同
    日庭訊時，先行證稱未告知被告丁○○該車何人所有云云，復改稱曾告知被告丁○○該車為甲○○所有云云，其於同日庭訊前後供述即屬不一，其證稱曾告知被
    告丁○○該車為朋友即被害人所有云云是否可採，即非無疑。綜此，證人己○○
    於本院調查為證述時，刻意隱瞞其經常使用該車之事實，並為「已告知被告丁○○該車為朋友所有」等不實之陳述，復參以其與被告丁○○因感情不睦，雙方現
    正進行離婚協調等情，業據被告丁○○於本院審理時陳稱在卷，其證詞不無偏頗
    之虞，自難以之對被告丁○○為不利之認定。從而堪認被告丁○○陳稱證人己○○因經常使用前開車輛，且命其代為複製鑰匙一串備用，始取得前開鑰匙等語，
    與事實相符，堪以採信。復依常情，若係向他人借用車輛使用，當無自行複製鑰
    匙之理，是被告丁○○辯稱因見證人己○○經常使用前揭車輛，並命其複製鑰匙
    ，致誤認前開車輛係證人己○○所有等語，尚與常情無違，應堪採信。(4)按夫妻
    於日常家務互為代理人，民法第一千零三條第一項定有明文，復參以證人己○○
    於本院調查時自承：（什麼情況下會向別人借車子使用？）「我太太將車子開走
    使用，我才會借他人車子」等語（參見本院九十年二月六日訊問筆錄），是堪認
    被告丁○○與證人己○○就其家庭擁有之車輛，本均有使用權，依此，被告丁○○既誤認前揭車輛為證人己○○所有，是其自認就該車擁有使用權，而請被告戊○代為尋人將該車開走之舉，尚難認其確有為自己不法所有之意圖。(5)被告戊○
    於警訊及偵審中均供稱係被告丁○○告知前開車輛係被告丁○○之夫己○○所有
    ，伊認被告丁○○對該車有所有權，始行轉請陳世緣將前開車輛牽走等語，核與
    被告丁○○所述相符，復參諸證人丙○○於偵審中均結證證稱：被害人甲○○告
    訴伊車子是戊○牽走的，要我向戊○交代把車子歸還，隔天我去找戊○，他說車
    子是他妹婿的（按指己○○），我告訴他車子是甲○○的，他說如果是甲○○的
    ，要麻煩我將車子送回去。第三天戊○將車子連同鑰匙一併交給我，我就通知甲○○車子在我這裡等語（參見偵卷十五頁背面及本院八十九年十二月十九日訊問
    筆錄）等語相符，是堪信被告戊○辯稱伊以為前開自用小客車係證人己○○所有
    ，被告丁○○有權使用，始行找陳世緣將車開走等語，與事實相符，堪以採信。
    證人己○○於偵查中雖證稱曾告知戊○前開車輛為其朋友所有云云，惟證人己○○於本案偵審中之證述，語多保留，是否與事實相符，已非無疑，況被告丁○○
    身為證人己○○之妻，亦誤認前開車輛係證人己○○所有，而告知被告戊○該車
    係證人己○○所有，而要求其代為尋人將前開車輛牽走，被告戊○因而誤認該車
    係證人己○○所有，自屬可能，是被告戊○辯稱伊以為該車為證人己○○所有等
    語，被告丁○○就前開車輛擁有使用權而請陳世緣牽走前開車輛，核與常情相符
    ，自難認其就前揭車輛具有為他人不法所有之意圖。(6)被告丁○○與戊○因懷疑
    證人己○○與被害人間有不正常關係，曾於本案事發當日，會同警方至前開地點
    查證，然並未查獲任何相關事宜等情，業據被告丁○○、戊○與被害人於偵審中
    陳稱在卷，而被告丁○○查證未果，而見其以為係證人己○○所有之車輛在外，
    其欲將前開車輛自行開走，藉以此阻止證人己○○使用前開車輛與被害人相會之
    舉止，於現今社會，夫妻因懷疑外遇發生爭執後，亦非罕見之事，然其既本於此
    意圖而開走前開車輛，則其自無將該車再行開回家中，任令證人己○○得再行使
    用該車之理，被告丁○○與戊○辯稱將前開車輛開至戊○住處，以避證人己○○
    得以續行使用等語，與常情相符，尚堪採信。(7)證人乙○○於偵審中均結證證稱
    被告二人於取走前開車輛時，曾表示欲將該車開去解體云云，然被告二人於八十
    九年八月九日取走前開車輛，迄被害人於同年月二十日報警及透過證人丙○○於
    同年月二十一日歸還前開車輛，前後已逾十日之久，被告二人已有足夠之時間將
    該車解體毀壞，惟前開車輛於同年八月二十一日經證人丙○○歸還時，並無證人
    乙○○所稱解體情事，證人乙○○所言是否屬實，尚非無疑，自難僅以證人乙○○前開證言即對被告二人為不利之認定。綜上所述，參互印證，本件依調查所得
    證據尚不足證明被告二人確有公訴意旨所指竊盜之犯行，此外復查無其他積極證
    據足資證明被告二人涉有右述犯行，揆諸首開說明，犯罪尚屬不能證明，爰為無
    罪之諭知。
據上論斷，應依刑事訴訟法第三百零一條第一項，主文。
本案經檢察官簡光昌到庭執行職務
中      華      民      國    九十      年      四      月     十三     日
                                  臺灣臺南地方法院刑事第五庭
                      法  官    卓  穎  毓
右正本證明與原本無異。
如不服本判決，應於判決送達後十日內，向本院提出上訴狀。
                                          書記官    黃  子  起
中      華      民      國    九十      年      四      月     十七     日


司法院資訊處製作；財團法人民間司法改革基金會備份。
